【裁判字號】    94,訴,724
【裁判日期】    950120
【裁判案由】    殺人未遂
【裁判全文】
臺灣臺北地方法院刑事判決               94年度訴字第724號
公  訴  人  臺灣臺北地方法院檢察署檢察官
被      告  乙○○
指定辯護人  甲○公設辯護人張寅煥
上列被告因殺人未遂案件，經檢察官提起公訴（94年度偵緝字第
157號），甲○判決如下：
    主  文
乙○○殺人未遂，處有期徒刑伍年陸月。
    事    實
一、乙○○前於民國89年間，因涉嫌恐嚇丙○○及毀損丙○○物
    品，經丙○○訴由臺灣臺北地方法院檢察署檢察官偵查起訴
    ，並經甲○89年度易字第1830號分別判處拘役50日及罰金
    3,000元確定，因此心生不滿而萌生殺人之犯意，先於不詳
    時地取得西瓜刀1支（無證據證明為乙○○所有，且未扣案
    ），預藏在夾克口袋內，於90年3月19日同日晚間飲酒後，
    在同日20時許搭車抵達臺北市○○○路159號1樓1-7、1-8室
    丙○○經營之「巧巧屋精品服飾店」，見丙○○單獨一人在
    內，即推門而入，取出上開預藏在夾克口袋之西瓜刀1支，
    並高喊「妳讓我坐牢，我就要妳的命」等語，丙○○見狀奪
    門而出，乙○○持該西瓜刀在後追趕，並朝丙○○頭部靠近
    右耳處砍去，致丙○○受有頭皮9公分長之切割傷，嗣丙○
    ○跑進斜對面之小花園咖啡店吧檯內尋求庇護，乙○○未善
    罷干休，追進該店，仍持該把西瓜刀接續朝丙○○頭部猛砍
    ，欲置丙○○於死地，丙○○為求自保屈身半蹲並以雙手抱
    住頭部抵擋砍殺，致其致其右掌第二指間切割傷8公分合併
    右拇指及食指指神經斷裂、5條肌腱斷裂，乙○○殺意甚堅
    ，持該把西瓜刀接續朝丙○○右手及背部猛砍至少6刀以上
    ，丙○○因而受有右背10公分及12公分兩傷口、右手臂4個
    各約10公分之傷口，致其右臂橈神經、肱三頭肌斷裂，並受
    有右大腿2.5×1公分表層皮膚缺損之傷害，當場血流如注，
    乙○○趁隙攜刀逃離現場，丙○○經送臺北市立和平醫院轉
    送國立臺灣大學醫學院附設醫院（下稱臺大醫院），於緊急
    手術及輸血1,000西西後，病情始趨穩定而免於死亡。
二、案經丙○○訴由臺北市政府警察局萬華分局報請臺灣臺北地
    方法院檢察署檢察官偵查起訴。
    理    由
一、按刑事訴訟法第159條第1項雖規定，被告以外之人於審判外
    之言詞或書面陳述，除法律有規定外，不得作為證據。惟同
    法第159條之5第2項已規定，當事人、代理人或辯護人於法
    院調查證據時，知有第159條第1項不得為證據之情形，而未
    於言詞辯論終結前聲明異議者，視為有前項之同意（指同條
    第1項之同意作為證據）。此乃第159條第1項所容許，得作
    為證據之例外規定之一（參照最高法院93年度台上字第3533
    號判決）。經查本案被告、檢察官、辯護人於言詞辯論終結
    前，就下列經甲○調查之證據，均未主張有刑事訴訟法第
    159 條第1項不得為證據之情形，是本案經調查之證據均有
    證據能力，合先敘明。
二、被告乙○○於前揭時地持西瓜刀朝告訴人丙○○頭部砍殺，
    致告訴人受有頭皮撕裂傷9公分，並致丙○○為求自保而舉
    高阻擋之右掌第二指間切割傷8公分合併右拇指及食指指神
    經斷裂、5條肌腱斷裂，被告仍接續朝告訴人右手及背部猛
    砍至少6刀以上之事實，業據告訴人於警詢、偵查時指訴綦
    詳（見90年度偵字第11767號偵查卷第4頁反面至第5頁、第7
    頁反面至第8頁、第35至36頁、94年度偵緝字第157號偵查卷
    第23至24頁），被告於檢察官偵查及甲○審理時亦坦承持西
    瓜刀砍殺告訴人，其供稱：「我心情不好，喝酒後去找鄭女
    （即告訴人），鄭女就一直跑到對面的咖啡廳」、「我只記
    得我要砍她，她就跑」（見94年度偵緝字第157號偵查卷第
    23、24頁）、「我應該有拿刀砍她（指丙○○）沒有錯」、
    「他（指丙○○）害我離婚，讓我心情不好我才去砍她（指
    丙○○」（見甲○94年12月29日審判筆錄第2頁）等語在卷
    在卷，並有照片影本3幀、臺大醫院診斷證明書一紙在卷可
    稽（見90年度偵字第11767號偵查卷第11頁、第9頁），且經
    臺北市和平醫院以書函敘明告訴人於90年3月19日20時40分
    自行步入急診就醫，主訴被砍，頭部、右手指、右手肘及背
    部裂傷等，血壓90/54mmH g，脈搏66次/分，呼吸20次/分，
    意識清楚，患肢無法活動，值班醫師立即給予傷口處置止血
    ，並給予告訴人點滴注射，由於失血過多，並給予代用血漿
    輸液等，抽血檢查同時會診骨科醫師協助處置，並立即給予
    2 單位之紅血球濃原液輸血，由於傷口多處大且深，因此骨
    科醫師建議轉臺大醫院處置，經連絡臺大醫院後，於21時15
    分轉至臺大醫院處罰，由於告訴人來院急診時，血壓祇有
    90/54mmHg，血紅素10.4g/d l，且傷口持續滲血，若不輸血
    ，恐有失血還會引起何克之可能性等情，有臺北市聯合醫院
    94年3月23日北市醫和字第09431516200號函及急診病歷在卷
    可證（見94年度偵緝字第157號偵查卷第29至32頁），並經
    臺大醫院函復說明告訴人告訴人身體之右上肢、右手及背部
    有多處切割傷，併有多處神經、肌腱及肌肉斷裂，經給予全
    血1,000cc、紅血球濃後液2單位及新鮮血漿3單位，病人血
    壓呈現穩定，再經緊急手術縫合5條手部肌腱、4條手指神經
    與多處裂傷後住入加護病房，至同年3月20日轉入普通病房
    繼續診治，至同年3月29日出院，且依90年3月19日臺北區域
    醫療網緊急醫療系統轉診單所載，告訴人當時之血壓為
    90/50mmHg，經輸液治療後方才轉穩，若未予救治會有生命
    危險，有臺大醫院94年4月14日校附醫秘字第0940000156號
    函及病歷在卷足稽（見94年度偵緝字第157號偵查卷第35至
    102頁）。至被告於案發前，雖有喝酒，惟案發前既能搭車
    至告訴人店內，復自夾克內取出預藏西瓜刀，案發後復能從
    容順利逃離現場，足見被告行為時未達心神喪失或精神耗弱
    程度，容無疑義。況藉飲酒自陷於精神障礙狀態為犯行，亦
    不得減免任何罪責。本件事證明確，被告犯行洵堪認定，應
    予依法論科。
三、核被告所為，係犯刑法第271條第2項、第1項之殺人未遂罪
    。其著手實施殺人犯行而未遂，為未遂犯，爰依刑法第26條
    前段之規定，接既遂犯之刑度減輕其刑。爰審酌被告手段殘
    狠、造成告訴人受有嚴重之致命傷害，且告訴人遭砍之右掌
    、右手臂經手術縫合後，功能仍有嚴重缺損，被告惡性重大
    ，惟其犯罪動機係因89年間，其為計程車駕駛，曾搭載不詳
    女姓乘客至告訴人店內消費，與告訴人發生糾紛，告訴人並
    對其提出毀損、恐嚇告訴，經甲○判處罰金銀元3,000元及
    拘役50日確定（有甲○89年度易字第1830號刑事判決在卷可
    參），酒後憶及上情及其妻因上開案件懷疑其有外遇而與之
    離婚，因而前往告訴人店內尋仇，係一時短於思慮致觸犯本
    案犯行，及犯罪後坦承犯行等一切情狀，量處如主文所示之
    刑。至被告所攜帶之前述西瓜刀1支，未經扣案又無法證明
    為被告所有，故不予宣告沒收。
據上論斷，應依刑事訴訟法第299條第1項前段、刑法第271條第
2項、第1項、第26條前段，判決如主文。
本案經檢察官鄭克盛到庭執行職務
中    華    民    國    95    年    1     月    20    日
                  刑事第十三庭  審判長法  官  朱瑞娟
                                      法  官  吳佳薇
                                      法  官  陳慧萍
上正本證明與原本無異。
如不服本判決，應於判決送達後10日內向甲○提出上訴狀（應抄
附繕本）。告訴人或被害人如對於本判決不服者，應具備理由請
求檢察官上訴，其上訴期間之計算係以檢察官收受判決正本之日
期為準。
                                      書記官  何適熹
中    華    民    國    95    年    1     月    23    日
附錄本案論罪科刑法條：
中華民國刑法第271條
殺人者，處死刑、無期徒刑或10年以上有期徒刑。
前項之未遂犯罰之。
預備犯第 1 項之罪者，處 2 年以下有期徒刑。


司法院資訊處製作；財團法人民間司法改革基金會備份。
